臺灣板橋地方法院刑事判決　　　　　　　　　　　　九十一年度訴字第一七九三號
　　公　訴　人　臺灣板橋地方法院檢察署檢察官
　　被　　　告　丙○○　男　四.
右列被告因偽造文書等案件，經檢察官提起公訴（九十一年度偵字第九六三四號），
本院判決如左：
    主      文
丙○○意圖為自己不法之所有，而侵占離本人所持有之物，處罰金參仟元，如易服勞
役以參佰元折算壹日；又行使偽造私文書，足以生損害於他人，累犯，處有期徒刑柒
月，扣案變造甲○○國民身分證上黏貼之丙○○相片壹張、偽造宏翔交通有限公司營
利事業登記證影本壹張、偽造宏翔交通有限公司營利事業登記證影本傳真壹張上之「
林家曲」及「臺北縣汽車貨運同業公會」印文各壹枚、「甲○○」及「宏翔交通有限
公司」印章各壹枚、以及附表所示偽造印文與署押，均沒收；又竊盜，累犯，處有期
徒刑伍月；應執行罰金參仟元，有期徒刑拾月，罰金部分如易服勞役以參佰元折算壹
日，扣案變造甲○○國民身分證上黏貼之丙○○相片壹張、偽造宏翔交通有限公司營
利事業登記證影本壹張、偽造宏翔交通有限公司營利事業登記證影本傳真壹張上之「
林家曲」及「臺北縣汽車貨運商業同業公會」印文各壹枚、偽造「甲○○」及「宏翔
交通有限公司」印章各壹枚、以及附表所示偽造印文與署押，均沒收。
    事      實
一、丙○○曾因贓物案件，於民國六十九年間經臺灣臺北地方法院判處有期徒刑三月
    確定，於六十九年十二月十一日執行完畢，復因竊盜案件，於八十年間經臺灣高
    等法院判處有期徒刑五月確定，於八十年二月二十六日執行完畢，又因偽造有價
    證券及違反槍砲彈藥刀械管制條例等案件，於八十二年間經臺灣桃園地方法院分
    別判處有期徒刑五年及十月，應執行有期徒刑五年八月確定，於八十三年十二月
    十三日假釋出獄，旋於八十四年間因竊盜案件，經臺灣高等法院判處有期徒刑五
    月確定，於八十四年七月二十日執行完畢，前開假釋經撤銷後，於八十七年七月
    六日執行完畢，前科累累，素行不良，詎不知悛悔，於八十八年六月中旬，在臺
    北市○○○路臺北橋下某處，拾獲甲○○所遺失之國民身分證後，竟萌為自己不
    法所有之意圖，予以侵占入己；另意圖為自己不法之利益，並基於偽造文書後加
    以行使之犯意，於八十九年一月二十一日下午一時許，以將自己相片換貼在前開
    拾獲甲○○國民身分證上之方式，變造甲○○之國民身分證，又以剪貼影印之方
    式，偽造含有市長「林家曲」署押及蓋有「臺北縣汽車貨運商業同業公會」印文
    、記載負責人係甲○○之臺北縣政府所核發之宏翔交通有限公司營利事業登記證
    影本一張，並將該偽造之宏翔交通有限公司營利事業登記證影本傳真一張至臺北
    縣三重市○○○路七十四號翔騰通訊器材行，又委請臺北縣三重市○○○路七十
    四號翔騰通訊器材行附近某處不知情之不知名刻印店代刻偽造「甲○○」及「宏
    翔交通有限公司」印章各一枚，於八十九年一月二十一日下午二時二十五分許，
    至前開由乙○○經營之翔騰通訊器材行，向乙○○佯稱自己即為宏翔交通有限公
    司負責人甲○○，且提出前開變造之甲○○國民身分證及已先前已發送予翔騰通
    訊器材行收執之宏翔交通有限公司營利事業登記證影本傳真一張供乙○○及臺灣
    大哥大股份有限公司（下簡稱臺灣大哥大公司）查驗而為行使，復接續填寫臺灣
    大哥大公司之行動電話服務申請書，並在其上蓋用偽造之「甲○○」及「宏翔交
    通有限公司」印章及偽造「甲○○」署押如附表所示，資為偽造宏翔交通有限公
    司向臺灣大哥大公司申請行動電話服務之私文書共十六份後，交付予乙○○申辦
    租用臺灣大哥大行動電話門號，欲詐取使用臺灣大哥大公司行動電話門號通訊之
    利益，足以生損害於「甲○○」、「宏翔交通有限公司」、「林家曲」、乙○○
    及臺灣大哥大公司等之權益，以及公眾對戶政機關與臺北縣政府核發國民身分證
    、營利事業登記證正確性之信賴；又丙○○在翔騰通訊器材行申辦租用行動時，
    另行起意，意圖為自己不法之所有，利用乙○○忙於處理行動電話申請事宜，無
    暇注意之際，伸手探入展示櫃內竊取乙○○展售之摩托羅拉廠牌Ｖ二○八八型號
    行動電話一支，得手後置入自己衣服口袋內攜帶離去；惟丙○○尚未詐得租用臺
    灣大哥大公司行動電話門號之利益，即於當日下午十時許，在翔騰通訊器材行為
    警查獲，並扣得黏貼丙○○相片之變造甲○○國民身分證一張、偽造宏翔交通有
    限公司營利事業登記證影本一張、偽造宏翔交通有限公司營利事業登記證影本傳
    真一張、偽造之「甲○○」及「宏翔交通有限公司」印章各一枚、及如附表所示
    之行動電話服務申請書，以及丙○○竊得之摩托羅拉廠牌Ｖ二○八八型號行動電
    話一支（已發還）。
二、案經臺北縣政府警察局三重分局報請臺灣板橋地方法院檢察署檢察官偵查起訴。
    理      由
一、右揭事實，業據被告丙○○坦承不諱，核與被害人乙○○之指訴相符，且有臺北
    縣警察局贓物認領保管單存卷及黏貼丙○○相片之變造甲○○國民身分證一張、
    偽造宏翔交通有限公司營利事業登記證影本一張、偽造宏翔交通有限公司營利事
    業登記證影本傳真一張、偽造「甲○○」及「宏翔交通有限公司」印章各一枚、
    及如附表所示之行動電話服務申請書等扣案可資佐證，應可信實；被告丙○○於
    本院審理時雖猶辯稱伊所竊取之摩托羅拉廠牌Ｖ二○八八型號之行動電話，僅有
    空殼而已，但查：被告於警訊中已就竊得行動電話之事實，直承無隱（見八十九
    年偵字第二三三二號偵查卷第七頁正面），與臺北縣警察局贓物認領保管單上揭
    載被害人領回之物品確為摩托羅拉行動電話一支之情（見八十九年偵字第二三三
    二號偵查卷第二十二頁），悉相吻合，足徵被告於本院審理時翻異前供，改稱僅
    竊得摩托羅拉廠牌Ｖ二○八八型號行動電話之空殼，與事實齟齬，不足採信；又
    被告變造甲○○國民身分證加以行使，顯足生損害於甲○○之權益及公眾對於戶
    政機關核發國民身分證正確性之信賴，而其持偽造含有市長「林家曲」署押及蓋
    有「臺北縣汽車貨運商業同業公會」印文之由臺北縣政府所核發之宏翔交通有限
    公司之營利事業登記證及以宏翔交通有限公司負責人甲○○名義向乙○○申辦租
    用臺灣大哥大公司行動電話門號，填寫行動電話服務申請書，亦足生損害於「臺
    北縣汽車貨運商業同業公會」、「林家曲」、「甲○○」、「宏翔交通有限公司
    」、乙○○及臺灣大哥大公司等權益，以及公眾對於臺北縣政府核發營利事業登
    記證正確性之信賴無疑；綜上，本案事證明確，被告犯行堪予認定，應依法論科
    。
二、按國民身分證係由該管公務員依據相關資料制作、核發，上載有姓名、出生年月
    日、身分證統一編號、住址、職業、役別、父母、配偶及出生地等足資為識別個
    人身分之證書，屬於特種文書。又營業人之總機構及其他固定場所應於開始營業
    前，分別向主管稽徵機關申請營業登記，未依規定申請營業登記者，除通知限期
    補辦外，處一千元以上，一萬元以下罰鍰，此觀之加值型及非加值型營業稅法第
    二十八條前段、第四十五條前段暨營利事業登記規則第三條之規定甚明；因之，
    主管稽徵機關核發之「營利事業登記證」，具有證明公司或營利事業已獲主管機
    關登記准許經營特定業務資格之性質，其影本及傳真本，與原本有相同效果，均
    應屬刑法第二百十二條之特種文書。核被告丙○○所為，撿拾離本人甲○○持有
    之國民身分證部分，係犯刑法第三百三十七條侵占離本人持有物罪，行使變造甲○○國民身分證部分，係犯刑法第二百十六條、第二百十二條行使變造特種文書
    罪，影印剪貼而偽造宏翔交通有限公司營利事業登記證部分，因偽造宏翔交通有
    限公司營利事業登記證同時併偽造市長「林家曲」署押及「臺北縣汽車貨運商業
    同業公會」印文，係犯刑法第二百十七條第一項偽造印文、署押罪與第二百十二
    條偽造特種文書罪，行使偽造之行動電話服務申請書申辦租用行動電話未果部分
    ，係犯刑法第二百十六條、第二百十條行使偽造私文書罪與刑法第三百三十九條
    第三項、第二項詐欺得利未遂罪，竊取行動電話部分，係犯刑法第三百二十條第
    一項竊盜罪。公訴人就被告所犯侵占離本人持有物罪，漏未論列，非無未洽，惟
    其事實已於起訴書犯罪事實欄載明，當為起訴效力所及，本院應併予審究。被告
    變造國民身分證之低度行為為行使之高度行為所吸收，偽造「甲○○」及「宏翔
    交通有限公司」印章、印文、署押等行為，為偽造私文書之部分行為，偽造私文
    書之低度行為又為行使之高度行為所吸收，均不另論罪；被告偽造營利事業登記
    證部分，乃以一偽造行為犯偽造印文、署押罪與偽造特種文書罪，為想像競合犯
    ，應依刑法第五十五條規定，從一較重之偽造印文、署押罪處斷；其該部分之偽
    造特種文書罪名部分既從較重之偽造印文、署押罪處斷，其後之行使偽造特種文
    書犯行，即無從另論。被告行使變造特種文書、偽造印文、署押、行使偽造私文
    書、及詐欺得利未遂罪名間，有方法目的之牽連關係，應依刑法第五十五條規定
    ，從一較重之行使偽造私文書罪處斷。公訴人就被告所犯行使偽造私文書犯行部
    分，請依連續犯規定論擬，固非無見，惟被告接續偽造如附表所示私文書，乃基
    於單一之以詐術申辦租用行動電話犯意而為，時間密接，侵害法益咸同，應屬法
    律概念上之一行為，而其又係一次行使，自不生構成連續犯之疑義，公訴人認已
    構成連續犯，非無誤會，附此敘明。又查被告曾因贓物案件，於六十九年間經臺
    灣臺北地方法院判處有期徒刑三月確定，於六十九年十二月十一日執行完畢，復
    因竊盜案件，於八十年間經臺灣高等法院判處有期徒刑五月確定，於八十年二月
    二十六日執行完畢，又因偽造有價證券及違反槍砲彈藥刀械管制條例等案件，於
    八十二年間經臺灣桃園地方法院分別判處有期徒刑五年及十月，應執行有期徒刑
    五年八月確定，於八十三年十二月十三日假釋出獄，旋於八十四年間因竊盜案件
    ，經臺灣高等法院判處有期徒刑五月確定，於八十四年七月二十日執行完畢，前
    開假釋經撤銷後，於八十七年七月六日執行完畢，有臺灣高等法院檢察署刑案紀
    錄簡覆表在卷可憑，其於五年以內，再犯上開行使偽造私文書及竊盜等有期徒刑
    以上之罪，累犯，自應就其所犯行使偽造私文書及竊盜二罪名加重其刑。被告所
    犯侵占離本人持有物罪、行使偽造私文書罪、竊盜罪間，犯意各別，構成要件迥
    不相侔，應予分論併罰。爰審酌被告恣意侵占離本人持有之證件，又為圖得通訊
    之便利，冒用他人名義，行使偽造之證件、文書，申辦租用行動電話，且於申辦
    行動電話時，又另萌貪念，竊取行動電話，顯乏守法及尊重他人權益之觀念，心
    存僥倖，甚為可訾，應予非難，兼衡被告前科累累，素行不良，及申辦租用行動
    電話未果，所竊取行動電話亦及時追回，所生實害非鉅，及犯罪後大致供認無隱
    ，態度尚稱良好等一切情狀，分別量處各罪如主文所示之刑，並諭知罰金易服勞
    役之折算標準，並定其應執行之刑，資為懲儆。
三、扣案變造甲○○國民身分證上黏貼之丙○○相片一張為被告所有，業經被告於偵
    、審中陳明（見八十九年偵字第二三三二號偵查卷第六頁反面、第二十一頁反面
    、本院九十一年十一月七日訊問筆錄），且係供變造特種文書所用之物，應依刑
    法第三十八條第一項第二款規定宣告沒收。又被告剪貼影印偽造之宏翔交通有限
    公司營利事業登記證影本一張，為被告偽造所得，且供其行使偽造特種文書犯行
    所用之物，亦應依刑法第三十八條第一項第二款規定宣告沒收；被告傳真予翔騰
    通訊器材行收執之偽造宏翔交通有限公司營利事業登記證影本傳真一張，已非被
    告所有，固不得就該影本傳真之全部予以沒收，但其上偽造之「臺北縣汽車貨運
    商業同業」及「林家曲」印文各一枚，與被告所偽造之「甲○○」及「宏翔交通
    有限公司」印章各一枚，及附表所示偽造之印文、署押，不問屬於何人所有，胥
    應依刑法第二百十九條規定，併予宣告沒收。
據上論結，應依刑事訴訟法第二百九十九條第一項前段，刑法第二百十六條、第二百
十條、第二百十二條、第三百二十條第一項、第三百三十七條、第三百三十九條第三
項、第二項、第五十五條、第四十七條、第四十二條第二項、第五十一條第五款、第
三十八條第一項第二款、第二百十九條，罰金罰鍰提高標準條例第一條前段、第二條
，判決如主文。
本案經檢察官壽勤偉到庭執行職務。
中      華民      國    九十一    年     十二    月     十九      日
                                      臺灣板橋地方法院刑事第六庭
                                          法  官  蔡  新  毅
右正本證明與原本無異。
如不服本判決應於送達後十日內向本院提出上訴狀。
                                          書記官  謝  麗  秋
中      華      民      國    九十一    年     十二    月     十九      日
【附表】
┌──┬──────────────────┬─────────────┐
│編號│   偽造署押、印文所在文件           │偽造印文與署押            │
├──┼──────────────────┼─────────────┤
│ 一 │臺灣大哥大股份有限公司行動電話服務申│甲○○印文一枚            │
│    │請書（右上角編號八八ＰＦ四四九八○八│甲○○署押一枚            │
│    │九號）客戶簽章欄                    │宏翔交通有限公司印文一枚  │
├──┼──────────────────┼─────────────┤
│ 二 │臺灣大哥大股份有限公司行動電話服務申│甲○○印文一枚            │
│    │請書（右上角編號八八ＰＦ四四九八○八│甲○○署押一枚            │
│    │九號）所附之同意書                  │宏翔交通有限公司印文一枚  │
├──┼──────────────────┼─────────────┤
│ 三 │臺灣大哥大股份有限公司行動電話服務申│甲○○印文一枚            │
│    │請書（右上角編號八八ＰＦ四四九八○七│甲○○署押一枚            │
│    │九號）客戶簽章欄                    │宏翔交通有限公司印文一枚  │
├──┼──────────────────┼─────────────┤
│ 四 │臺灣大哥大股份有限公司行動電話服務申│甲○○印文一枚            │
│    │請書（右上角編號八八ＰＦ四四九八○八│甲○○署押一枚            │
│    │○號）客戶簽章欄                    │宏翔交通有限公司印文一枚  │
├──┼──────────────────┼─────────────┤
│ 五 │臺灣大哥大股份有限公司行動電話服務申│甲○○印文一枚            │
│    │請書（右上角編號八八ＰＦ四四九八○八│甲○○署押一枚            │
│    │二號）客戶簽章欄                    │宏翔交通有限公司印文一枚  │
├──┼──────────────────┼─────────────┤
│ 六 │臺灣大哥大股份有限公司行動電話服務申│甲○○印文一枚            │
│    │請書（右上角編號八八ＰＦ四四九八○八│甲○○署押一枚            │
│    │三號）客戶簽章欄                    │宏翔交通有限公司印文一枚  │
├──┼──────────────────┼─────────────┤
│ 七 │臺灣大哥大股份有限公司行動電話服務申│甲○○印文一枚            │
│    │請書（右上角編號八八ＰＦ四四九八○八│甲○○署押一枚            │
│    │五號）客戶簽章欄                    │宏翔交通有限公司印文一枚  │
├──┼──────────────────┼─────────────┤
│ 八 │臺灣大哥大股份有限公司行動電話服務申│甲○○印文一枚            │
│    │請書（右上角編號八八ＰＦ四四九八○八│甲○○署押一枚            │
│    │六號）客戶簽章欄                    │宏翔交通有限公司印文一枚  │
├──┼──────────────────┼─────────────┤
│ 九 │臺灣大哥大股份有限公司行動電話服務申│甲○○印文一枚            │
│    │請書（右上角編號八八ＰＦ四四九八○八│甲○○署押一枚            │
│    │七號）客戶簽章欄                    │宏翔交通有限公司印文一枚  │
├──┼──────────────────┼─────────────┤
│ 十 │臺灣大哥大股份有限公司行動電話服務申│甲○○印文一枚            │
│    │請書（右上角編號八八ＰＦ四四九八○九│甲○○署押一枚            │
│    │○號）客戶簽章欄                    │宏翔交通有限公司印文一枚  │
├──┼──────────────────┼─────────────┤
│ 十 │臺灣大哥大股份有限公司行動電話服務申│甲○○印文一枚            │
│ 一 │請書（右上角編號八八ＰＦ四四九八○九│甲○○署押一枚            │
│    │一號）客戶簽章欄                    │宏翔交通有限公司印文一枚  │
├──┼──────────────────┼─────────────┤
│ 十 │臺灣大哥大股份有限公司行動電話服務申│甲○○印文一枚            │
│ 二 │請書（右上角編號八八ＰＦ四四九八○九│甲○○署押一枚            │
│    │二號）客戶簽章欄                    │宏翔交通有限公司印文一枚  │
├──┼──────────────────┼─────────────┤
│ 十 │臺灣大哥大股份有限公司行動電話服務申│甲○○印文一枚            │
│ 三 │請書（右上角編號八八ＰＦ四四九八○九│甲○○署押一枚            │
│    │三號）客戶簽章欄                    │宏翔交通有限公司印文一枚  │
├──┼──────────────────┼─────────────┤
│ 十 │臺灣大哥大股份有限公司行動電話服務申│甲○○印文一枚            │
│ 四 │請書（右上角編號八八ＰＦ四四九八○九│甲○○署押一枚            │
│    │四號）客戶簽章欄                    │宏翔交通有限公司印文一枚  │
├──┼──────────────────┼─────────────┤
│ 十 │臺灣大哥大股份有限公司行動電話服務申│甲○○印文一枚            │
│ 五 │請書（右上角編號八八ＰＦ四四九八○九│甲○○署押一枚            │
│    │五號）客戶簽章欄                    │宏翔交通有限公司印文一枚  │
├──┼──────────────────┼─────────────┤
│ 十 │臺灣大哥大股份有限公司行動電話服務申│甲○○印文一枚            │
│ 六 │請書（右上角編號八八ＰＦ四四九八○九│甲○○署押一枚            │
│    │六號）客戶簽章欄                    │宏翔交通有限公司印文一枚  │
├──┼──────────────────┼─────────────┤
│ 十 │臺灣大哥大股份有限公司行動電話服務申│甲○○印文一枚            │
│ 七 │請書（右上角編號八八ＰＦ四四九八○九│甲○○署押一枚            │
│    │七號）客戶簽章欄                    │宏翔交通有限公司印文一枚  │
└──┴──────────────────┴─────────────┘
 ※附錄本案論罪科刑主要法條全文※
中華民國刑法第二百十條：
偽造、變造私文書，足以生損害於公眾或他人者，處五年以下有期徒刑。
中華民國刑法第二百十二條：
偽造、變造護照、旅券、免許證、特許證及關於品行、能力服務或其他相類之證書、
介紹書，足以生損害於公眾或他人者，處一年以下有期徒刑、拘役或三百元以下罰金
。
中華民國刑法第二百十六條：
行使第二百十條至第二百十五條之文書者，依偽造、變造文書或登載不實事項或使登
載不實事項之規定處斷。
中華民國刑法第三百二十條：
意圖為自己或第三人不法之所有，而竊取他人之動產者，為竊盜罪，處五年以下有期
徒刑、拘役或五百元以下罰金。
意圖為自己或第三人不法之利益，而竊佔他人之不動產者，依前項之規定處斷。
前二項之未遂犯罰之。
中華民國刑法第三百三十七條：
意圖為自己或第三人不法之所有，而侵占遺失物、漂流物或其他離本人所持有之物者
，處五百元以下罰金。
中華民國刑法第三百三十九條：
意圖為自己或第三人不法之所有，以詐術使人將本人或第三人之物交付者，處五年以
下有期徒刑、拘役或科或併科一千元以下罰金。
以前項方法得財產上不法之利益或使第三人得之者，亦同。
前二項之未遂犯罰之。
